【裁判字號】    99,上易,630
【裁判日期】    990909
【裁判案由】    竊盜
【裁判全文】
臺灣高等法院高雄分院刑事判決         99年度上易字第630號
上  訴  人  臺灣高雄地方法院檢察署檢察官
被      告  甲○○
選任辯護人  李錦臺律師
上列上訴人因被告竊盜案件，不服臺灣高雄地方法院99年度易字
第197 號中華民國99年5 月25日第一審判決（起訴案號：臺灣屏
東地方法院檢察署98年度偵字第2975號），提起上訴，本院判決
如下：
     主  文
上訴駁回。
     理  由
一、公訴意旨略以：被告甲○○意圖為自己不法之所有，於民國
    94年12月19日在高雄市○○路旁，竊取乙○○所有之車牌號
    碼ZL-6076 號自小客車車牌2 面，嗣於95年9 月出售權利車
    與徐海峰（另為緩起訴處分），並於95年底將上開車牌交付
    與丙○○，由丙○○再轉交與楊開任，楊開任再將前開車牌
    交付與徐海峰，徐海峰將前開車牌換裝於向被告甲○○購買
    的權利車（下稱系爭車輛）上，嗣於98年2 月20日，徐海峰
    之妻涂素貞駕駛前開車輛至屏東縣高樹鄉新豐村尾寮河堤旁
    時，為警埋伏查獲，因認被告甲○○涉有刑法第320 條第1
    項之竊盜罪嫌云云。
二、按犯罪事實應依證據認定之，無證據不得認定其犯罪事實，
    刑事訴訟法第154 條第2 項定有明文。所謂證據，須適於為
    被告犯罪事實之證明者，始得採為斷罪資料，如未能發現相
    當證據，或證據不足以證明，自不能以推測或擬制之方法，
    以為裁判基礎。次按認定不利於被告之事實，須依積極證據
    ，茍積極之證據本身存有瑕疵而不足為不利於被告事實之認
    定，即應為有利於被告之認定，更不必有何有利之證據，而
    此用以證明犯罪事實之證據，猶須於通常一般人均不至於有
    所懷疑，堪予確信其已臻真實者，始得據以為有罪之認定，
    倘其證明尚未達到此一程度，而有合理性之懷疑存在，致使
    無從為有罪之確信時，即應為無罪之判決，此有最高法院82
    年度臺上字第163 號判決、76年臺上字第4986號、30年上字
    第816 號等判例意旨可資參照。
三、公訴人認被告甲○○涉有上揭竊盜罪嫌，無非以證人即被害
    人乙○○於警詢中指述系爭車牌失竊之情節，及證人徐海峰
    、丙○○、楊開任於警、偵詢中證述系爭車牌係被告請丙○○轉交給楊開任，再由楊開任轉交給徐海峰等情為其論據。
四、訊據被告甲○○否認有何竊盜犯行，辯稱：系爭車牌不是我
    所偷竊，我賣車給徐海峰的時候，那部車子沒有車牌，因此
    買賣合約書上面也有註明那台車子沒有車牌，當時我借他一
    面權利車3061的車牌，後來3061的車子要賣的時候，我跟徐
    海峰要回來，他就拿回來還給我，系爭車牌不是我所交付等
    語。
五、經查：
  (一)按被告以外之人於審判外之言詞或書面陳述，除法律有規定
    者外，不得作為證據；又被告以外之人於審判外之陳述，雖
    不符刑事訴訟法第159 條之1 至第159 條之4 之規定，而經
    當事人於審判程序同意作為證據，法院審酌該言詞陳述或書
    面陳述作成時之情況，認為適當者，亦得為證據，刑事訴訟
    法第159 條第1 項、第159 條之5 第1 項定有明文。本判決
    所引用之各項證據資料，其屬於被告以外之人於審判外之言
    詞、書面陳述者，均據檢察官、被告於審判程序同意作為證
    據，本院審酌上開證據作成時之情況，亦無不當取供等情形
    ，認為以之作為本案之證據亦屬適當，依刑事訴訟法第159
    條之5 第1 項之規定，應均有證據能力。
  (二)公訴人雖以上開證人之證述，而認被告甲○○涉有竊盜犯嫌
    ，惟上開證人即被害人乙○○於警詢中僅證稱：我於94年12
    月19日在高雄市○○路路邊失竊2 面ZL-6076 號之車牌，並
    於當晚報案等語，並無明確指訴係何人所竊取，是僅得證明
    上開車牌確實有失竊之情形，但無法證明係被告所為。又證
    人徐海峰、丙○○、楊開任於警、偵詢中雖均證稱被告請丙○○將2 面車牌轉交給楊開任，再由楊開任轉交給徐海峰等
    語，且證人徐海峰於原審法院審理中證稱：當初我用100,00
    0 元跟被告買1 輛權利車，交易內容沒有包括車牌，但成交
    時被告有拿2 面車牌說是他自己的借我用，後來被告來電說
    那2 面車牌他要拿回去，會請人再拿原來的車牌給我，後來
    就是楊開任拿車牌給我，但車牌是用報紙包起來，楊開任沒
    有看到車牌號碼等語；及證人楊開任於原審法院審理中證稱
    ：我不認識被告，車牌係丙○○用報紙包起來拿給我，說是
    他朋友託我轉交給徐海峰，我沒有看到車牌號碼，後來我拿
    車牌給徐海峰，徐海峰有再拿2 面車牌給我，我隔天再交給
    丙○○等語，所述尚與其等之警、偵詢相符，惟上開證人楊
    開任、丙○○歷次之證述均稱不知道其等轉交之車牌號碼為
    何，而證人徐海峰又非直接向被告取得系爭車牌，加以系爭
    車牌係於94年12月19日即已遭竊，若確係被告所為，則其於
    95年9 月與證人徐海峰交易系爭車輛時，即可直接將系爭車
    牌交給證人徐海峰，何需待系爭車牌遭竊1 年後即95年年底
    再透過證人楊開任、丙○○轉交給證人徐海峰？是以，證人
    楊開任、丙○○輾轉交付之車牌是否即為系爭車牌，及系爭
    車牌是否確實來自被告甲○○，均屬有疑。再者，縱使證人
    楊開任、丙○○輾轉交付給證人徐海峰之車牌確實為系爭車
    牌，然此亦僅得證明被告確實有經手失竊之系爭車牌，並透
    過證人楊開任、丙○○轉交給證人徐海峰，但仍無從證明被
    告有竊盜系爭車牌，亦即上開證人之證述均無法證明被告於
    何時、何地，及以何方法竊取系爭車牌得手。
  (三)證人丙○○於本院審理中證稱：「（你在偵訊中有作證所講
    的內容是否實在？）實在。」，「（你是否知道被告請你轉
    交的車牌如何來的？）我不知道。」，「（被告有跟你說？
    ）沒有。」，「（楊開任有給你車牌要轉交給被告，有告訴
    你車牌來源？）沒有。」，「（車牌來源如何你知道？）不
    知道。」，「（車牌號碼幾號你知道？）不知道。」，「（
    剛剛辯護人問你說車牌你沒有看，當時有用東西包著？）用
    報紙包著。」，「（你轉交給楊開任的時候，他有打開看？
    ）我交給他的時候他沒有打開看。」，「（你交的車牌到底
    是幾號車牌你全然不知道？）我不知道。」，「（但是輾轉
    交到最後的結果，徐海峰他們說車牌是ＺＬ─6076的車牌，
    你有何意見？）這個我不知道，因為他們沒有告訴我這些，
    我完全不知道車牌號碼幾號。」（見本院卷第39、40頁），
    雖證稱被告甲○○曾交付2 面車牌請其轉交給楊開任云云，
    但證人丙○○既不知道車牌是幾號，無從證明被告所交付之
    車牌即為乙○○所失竊之ＺＬ─6076車牌，亦不足以認定上
    開車牌係來自被告。
  (四)次查，被告與證人徐海峰間之交易係權利車之買賣，業據證
    人徐海峰證述如前，且系爭車輛係被告甲○○先向林鴻文所
    購買，再轉賣給證人徐海峰，此有卷附汽車買賣讓渡合約書
    1 份（警卷第35頁）可稽，而證人林鴻文亦於原審法院審理
    中證稱：我有賣系爭車輛給被告，因為是權利車買賣，通常
    都是掛自己的車牌，所以沒有附車牌，車上也沒有放車牌，
    我也沒有拿車牌給被告等語明確，可見被告購入系爭車輛時
    ，並未附有車牌，且衡諸一般權利車之交易及使用習慣，通
    常本即不會由賣方附上車牌，而係由買方使用自己之車牌，
    此從上開證人林鴻文之證述亦可為佐。況且證人徐海峰亦證
    述其與被告就系爭車輛之買賣未包括車牌，是被告既無須提
    供車牌給證人徐海峰，衡情應無甘冒遭刑事追訴之風險，而
    有竊取系爭車牌後再交給證人徐海峰之必要，亦即難認被告
    有竊取系爭車牌之動機。
  (五)綜上所述，本件依卷內證據資料，無論客觀構成要件或主觀
    構成要件，均難以認定被告有竊盜系爭車牌之行為與犯意，
    其間尚有合理之懷疑，自難僅以上開證人之證述，對被告遽
    以竊盜之刑責相繩。公訴人所舉之證據不足以證明被告確有
    竊盜犯行，其間尚有合理之懷疑。此外，復查無其他積極證
    據足資認定被告確有公訴人所指之竊盜犯行，自屬不能證明
    被告犯罪。
六、原審因而為被告甲○○無罪之諭知，核無不合。檢察官上訴
    意旨，仍執前詞，指摘原判決不當，為無理由，應予駁回。
據上論結，應依刑事訴訟法第368 條，判決如主文。
本案經檢察官郭振昌到庭執行職務。
中    華    民    國    99    年    9     月    9     日
                刑事第五庭    審判長法  官  曾永宗
                                    法  官  鍾宗霖
                                    法  官  任森銓
以上正本證明與原本無異。
不得上訴。
中    華    民    國    99    年    9     月    9     日
                                    書記官  呂素珍

司法院資訊處製作；財團法人民間司法改革基金會備份。
